臺灣高等法院民事裁定
109年度上字第417號
上  訴  人  石承諭  
            葉美鳳  
兼
上二人共同
訴訟代理人  石宗寶  
            石承鑫  
共      同
訴訟代理人  廖克明律師
複代理人    李怡馨律師
被上訴人    石朝輝  
訴訟代理人  李德正律師
訴訟代理人  廖乃慶律師
上列當事人間請求遷讓房屋等事件，上訴人對於中華民國109年1
月21日臺灣士林地方法院108年度訴字第1418號第一審判決提起
上訴，被上訴人提起附帶上訴，並為訴之追加，本院就追加之訴
部分，裁定如下：
    主  文
被上訴人追加之訴及假執行之聲請均駁回。
追加之訴訴訟費用由被上訴人負擔。     
    理  由
一、按訴訟標的之價額，由法院核定之；核定訴訟標的之價額，
    以起訴時之交易價額為準；無交易價額者，以原告就訴訟標
    的所有之利益為準；以一訴主張數項標的者，其價額合併計
    算之。但所主張之數項標的互相競合或應為選擇者，其訴訟
    標的價額，應依其中價額最高者定之，民事訴訟法第77條之
    1第1項、第2項、第77條之2第1項分別定有明文。次按訴之
    變更或追加，其變更或追加後訴訟標的之價額超過原訴訟標
    的之價額者，就其超過部分補徵裁判費；而向第二審或第三
    審法院上訴，依第77條之13及第77條之14規定，加徵裁判費
    十分之五；於第二審為訴之變更、追加或依第54條規定起訴
    者，其裁判費之徵收，依前條第3項規定，並準用前項規定
    徵收之，民事訴訟法第77條之15第3項及第77條之16第1項前
    段、第2項前段分別定有明文。又當事人在第二審法院提起
    追加之訴不合法者，第二審法院應以裁定駁回之；但其情形
    可以補正者，審判長應定期間先命補正，此觀民事訴訟法第
    463條準用第249條第1項規定甚明。　　　
二、經查，被上訴人於原審依民法第767條、第828條第1項準用
    第821條、第179條規定，請求上訴人將門牌號碼臺北市○○區
    ○○○路000巷00號房屋（即臺北市○○區○○段○○段00000○號建物
    ，坐落臺北市○○區○○段○○段000地號土地上，下稱系爭房屋
    ）遷讓交還予被上訴人及其他全體共有人，並自民國108年4
    月12日起至遷讓返還系爭房屋之日止，按月給付被上訴人新
    臺幣（下同）9,319元。原審判決被上訴人一部勝訴、一部
    敗訴，即判命上訴人應將系爭房屋遷讓返還予被上訴人及其
    他全體共有人，並自108年4月12日起至遷讓返還系爭房屋之
    日止，按月給付被上訴人7,876元。上訴人不服，提起上訴
    ，被上訴人則就原審判命上訴人按月給付相當於租金之不當
    得利之敗訴部分提起附帶上訴，嗣於本院審理中主張如認上
    訴人無權占有系爭房屋之相當於租金之不當得利係屬訴外人
    石天來之全體繼承人公同共有債權，伊已得其餘公同共有人
    之同意，自得請求上訴人給付相當於租金之不當得利與全體
    公同共有人，遂於本院陳明將前揭請求遷讓返還及給付相當
    於租金與被上訴人部分改列為先位之訴，另追加備位之訴，
    聲明請求上訴人應自108年4月12日至遷讓返還系爭房屋之日
    止，按月給付被上訴人及石天來其他全體繼承人28萬8,577
    元，並願供擔保請准宣告假執行等語（見本院卷四第48頁）
    ，而被上訴人為前揭追加後，依民事訴訟法第77條之2第1項
    規定，應以先備位聲明中最高者定其價額，即以備位聲明之
    訴訟標的之價額3,462萬9,240元（計算式：28萬8,577元×12
    月×10年，見本院卷三第297頁至第298頁）定之，又此已超
    過原訴訟標的之價額2,094萬元，依民事訴訟法第77條之16
    第2項準用同條第1項之規定，就其超過部分1,368萬9,240元
    （計算式：3,462萬9,240元－2,094萬元），仍應補徵第二審
    裁判費19萬8,708元，而本院已於111年4月26日言詞辯論期
    日裁定命被上訴人於庭後5日內補正，惟被上訴人迄未補正
    等情，有前揭言詞辯論筆錄及裁判費或訴狀查詢表在卷可稽
    （見本院卷四第239頁、第257頁），是被上訴人逾期未補正
    ，其此部分追加之訴自非合法，應予駁回。
三、末查被上訴人前揭追加之訴既經駁回，其假執行之聲請即失
    所附麗，應併予駁回。
四、據上論結，本件追加之訴為不合法，依民事訴訟法第95條、
    第78條，裁定如主文。
中　　華　　民　　國　　111 　年　　5 　　月　　24　　日
                  民事第二十庭  
                      審判長法　官  周祖民
　　　　　　　　　　　  　  法　官  鄭威莉
　　　　　　　　　　　  　  法　官  張永輝
正本係照原本作成。
如不服本裁定，應於收受送達後10日內向本院提出抗告狀，並應
繳納抗告費新臺幣１千元。
中　　華　　民　　國　　111 　年　　5 　　月　　24　　日

                            書記官  鄭淑昀